臺灣高等法院臺中分院民事判決
                                108年度建上字第63號
上  訴  人  昇奕營造股份有限公司

法定代理人  詹雅惠  
訴訟代理人  洪明立律師
            劉景旭  
            朱金發  
被 上訴 人  廖俊杰  
訴訟代理人  洪嘉鴻律師
上列當事人間請求確認工程契約不存在等事件，上訴人對於中華
民國108年8月6日臺灣臺中地方法院106年度建字第16號第一審判
決提起上訴，並為訴之追加，本院於110年12月1日言詞辯論終結
，判決如下：
    主      文
上訴及追加之訴均駁回。
第二審（含追加之訴部分）訴訟費用由上訴人負擔。
原判決主文第一項應更正為「確認兩造間工程契約自民國106年1
月3日起不存在」。
    事實及理由
一、程序部分： 
    按第二審訴之變更或追加，非經他造同意不得為之，但擴張
    或減縮應受判決事項之聲明者，不在此限，民事訴訟法第44
    6條第1項、第255條第1項第3款定有明文。查上訴人於原審
    反訴依民法第511條但書原請求被上訴人賠償因契約終止而
    生之損害新臺幣(下同)232萬3,818元本息，原審就此部分判
    決上訴人全部敗訴後；上訴人除就此部分聲明上訴外，另於
    本院審理中擴張請求被上訴人應再給付上訴人488萬4,449元
    ，及自民國110年10月7日起至清償日止，按年息百分之5計
    算之利息，有言詞辯論筆錄可稽(見本院卷㈡第284頁)，核屬
    擴張應受判決事項之聲明，依上開規定，毋庸對造同意，應
    予准許，合先敘明。
二、本訴部分：
㈠、被上訴人主張：
　　兩造於104年5月5日就「臺中市○區○○○○○段住宅新建工程」
    （下稱系爭工程）簽訂工程合約書（下稱系爭契約），工程
    款係以上訴人依系爭契約所附第一次變更設計之圖說估算數
    量及計價採總價承攬之方式。因系爭工程之基地部分遭人占
    用，日後將辦理第二次建築執照變更設計（下稱二次變更）
    ，兩造於締約時，即合意上訴人先施作地下一樓工程，並待
    二次變更結果再施工。然因二次變更程序延宕，被上訴人於
    104年11月6日通知上訴人暫時停工，兩造並於105年1月29日
    簽訂系爭協議書，約定被上訴人就已完成部分先給付工程款
    ，上訴人於二次變更核准後，應無條件繼續施作系爭工程，
    並按二次變更核准後之圖說重新議定工程總價。惟被上訴人
    於105年6月15日二次變更核准後，委託第三人依系爭契約之
    圖說估算工程項目及數量，並按上訴人標單所載單價重新計
    價，結果發現上訴人於締約時所提出標單數量有超估及工程
    總金額有虛增情事，致兩造無法依系爭協議書重新議定工程
    總價。被上訴人於105年12月30日委任律師，依民法第511條
    規定，發函向上訴人為終止系爭契約之意思表示。被上訴人
    前已給付上訴人1,489萬1,733元（含工程款1,479萬6,000元
    、代墊水電費9萬5,733元），扣除上訴人已施作完成之項目
    及數量，及上訴人施作系爭工程所支出之必要合理費用後，
    上訴人受有336萬0,066元之不當得利等情，爰依民法第179
    條規定，聲明請求上訴人如數返還。
㈡、上訴人則以：
　　上訴人於簽訂系爭契約時所提出之標單，係按被上訴人交付
    之建築師設計圖說核實計算報價，並經被上訴人同意後始採
    為總價承攬之工程款，上訴人並未以不實之標單與被上訴人
    締約。嗣於二次變更核准後，樓地板面積雖有部分減少，但
    因有變更、追加之工項，致工程總價未有明顯減少，上訴人
    已詳列追加減及變更項目之數量及金額，數次提出報價單，
    要求被上訴人依系爭協議重新議價，惟被上訴人以二次變更
    後圖說之項目、數量虛增，不願與上訴人討論協商，致無法
    議定變更後之工程總價。被上訴人依民法第511條規定終止
    系爭契約，係向後失效，並非溯及不存在，上訴人在系爭契
    約終止前所受領之承攬報酬，自無不當得利等語置辯。
三、反訴部分：
㈠、上訴人主張：
　　系爭工程原發包之工程總價為5,480萬元，經臺中市大臺中
    建築師公會（下稱建築師公會）鑑定系爭工程實際工程總價
    為4,423萬1,667元，兩者價差1,056萬8,333元（計算式：00
    000000-00000000=00000000），如系爭契約未經終止，上訴
    人仍可獲得上開差價之利益，再扣除系爭契約經終止結算結
    果，被上訴人溢付上訴人336萬66元後，被上訴人尚應給付
    上訴人720萬8,267元(計算式：00000000-0000000=0000000)
    。系爭契約因被上訴人任意終止，致系爭工程無法繼續履行
    ，被上訴人依民法第511條但書之規定，應賠償上訴人因契
    約終止而生之損害720萬8,267元。另被上訴人以律師函主張
    撤銷意思表示、解除契約及終止契約，係客觀之預備合併，
    須待撤銷意思表示及解除契約無理由後，附停止條件之終止
    契約始發生效力，上訴人反訴之請求並未罹於時效。縱認反
    訴之請求權已罹於時效，上訴人仍得以此損害賠償之債權對
    被上訴人溢付之工程款主張抵銷等語。爰依民法第511條但
    書之規定，請求被上訴人給付232萬3,818元本息。
㈡、被上訴人則以：
　　被上訴人於106年1月3日以律師函終止系爭契約，上訴人遲
    至107年4月20日提出反訴請求損害賠償，已罹於時效。如認
    上訴人之請求未罹時效，被上訴人雖以建築師公會108年1月
    21日中市大臺中○○○字第00號鑑定報告（下稱00號報告）鑑
    定之差價1,153萬1,667元作為依民法第511條但書所得請求
    之損害。惟上開價差係鑑定人依上訴人提出之標單推算之總
    工程款與核實鑑定之總工程款所生差額，自非上訴人所受損
    害及所失利益，且鑑定人鑑定結果認系爭工程利潤以4.795％
    為基準（見本院卷（一）第201-202頁，110年3月26日建築
    師公會中市建師（000-0000）鑑字第000號函，下稱000號函
    ），惟兩造於系爭契約中約定工程利潤數額為249萬7,684元
    ，鑑定意見違反兩造就利潤之約定，自不得資為上訴人主張
    所失利益之依據。況依000號函、公共建設工程經費估算編
    列手冊項細說明，建造成本並非僅有直接工程成本，尚有設
    計階段作業費用、間接工程成本、工程預備費、物價調整費
    、其他費用以及施工時間利息等成本，足見00號報告結論所
    載之差異值確非系爭工程之合理利潤等語置辯。
四、原審就本訴部分為被上訴人一部勝訴、一部敗訴之判決，判
    決確認兩造工程契約不存在，及命上訴人應給付被上訴人33
    6萬0,066元及自106年3月1日起至清償日止，按年息百分之5
    計算之利息，並依被上訴人之聲請及依職權分別為附條件假
    執行及免為假執行之宣告，另駁回被上訴人其餘之訴及假執
    行之聲請，反訴部分則為上訴人敗訴之判決，上訴人對本訴
    及反訴敗訴部分不服，提起上訴，其上訴聲明：㈠、原判決
    不利於上訴人之部分廢棄。㈡、上開廢棄部分，⑴、被上訴人
    在第一審本訴及其假執行之聲請均駁回。⑵、被上訴人應給
    付上訴人232萬3,818元本息。㈢、擴張聲明：被上訴人應再
    給付上訴人488萬4,449元本息。㈣、願供擔保請准宣告假執
    行。被上訴人則答辯聲明：上訴及追加之訴均駁回（兩造其
    餘敗訴部分均未據上訴已確定，不在本院審理範圍）。
五、兩造不爭執事項及本件爭點（見本院卷㈡第259-260頁，格式
    修正或刪減文句，或依爭點論述順序整理內容）：
㈠、不爭執事項：
⑴、兩造間於104年5月5日就系爭工程簽立系爭契約。
⑵、被上訴人於104年11月6日有通知上訴人暫時停工。
⑶、兩造於105年1月29日簽訂系爭協議。
⑷、系爭工程目前僅完成到B1結構。
⑸、系爭工程在二次變更後，上訴人雖然有提出工程標單（即原
    證4到原證6），但是被上訴人因為數量與圖說差異甚大，所
    以兩造未能依照系爭協議重新議定工程款總額，故系爭工程
    迄未完成。
⑹、系爭工程被上訴人已經給付上訴人1,489萬1,733元（工程款1
    479萬6,000元、代墊水電費9萬5,733元）。
⑺、被上訴人於105年12月30日以律師函表示撤銷、解除、終止系
    爭工程契約，上訴人於106年1月3日收到律師函。
⑻、上訴人依系爭協議第3條開立並交付予被上訴人之支票（發票
    日：105.04.10；票號：PB0000000；票面金額：3,280,000
    元），現由被上訴人持有中。
㈡、爭執事項：　　
⑴、被上訴人主張終止系爭契約有無理由？被上訴人提起本件確
    認系爭契約不存在有無理由？
⑵、上訴人得否請求被上訴人賠償系爭工程契約因終止而生之損
    害？
⑶、上訴人依民法第334條第1項規定，主張以系爭契約因終止而
    生對被上訴人之損害賠償債權與被上訴人溢付之工程款互為
    抵銷是否有理由？
六、本院之判斷：
㈠、本訴部分：
⑴、系爭契約已因被上訴人任意終止而向後失效：
①、按確認法律關係之訴，非原告有即受確認判決之法律上利益
    者，不得提起之，民事訴訟法第247條第1項前段定有明文。
    所謂即受確認判決之法律上利益，係指法律關係之存否不明
    確，原告主觀上認其在法律上之地位有不安之狀態存在，且
    此種不安之狀態，能以確認判決將之除去者而言（最高法院
    52年台上字第1240號判決要旨參照）。查被上訴人主張兩造
    間系爭契約關係業於106年1月3日依法終止等情，為上訴人
    否認，是兩造就系爭契約關係自106年1月3日起是否仍然存
    在有所爭執，致被上訴人是否應負契約上權利義務之法律上
    地位有不安之狀態，且該不安之狀態得以本件確認判決將之
    除去，應認被上訴人提起本件確認之訴有確認利益，合先敘
    明。
②、按承攬契約之合意終止與民法第511條規定之定作人任意終止
    契約（法定終止契約），兩者性質不同，效果亦異，前者為
    契約行為，即承攬人與定作人雙方合意以第二次契約終止第
    一次契約，使原契約歸於消滅；後者為定作人單方對於尚存
    在而未消滅之契約行使終止權之意思表示，初無待承攬人承
    諾即生終止契約之效力，亦不因承攬人之不反對而成為合意
    終止（最高法院106年度台上字第721號判決要旨參照）。又
    終止契約乃使現存繼續的契約關係向將來消滅之行為，故終
    止契約僅使契約自終止時起，向後失其效力，與解除契約係
    溯及訂約時失其效力之情形不同。
③、本件被上訴人係於105年12月30日委託律師發函向上訴人為終
    止系爭契約之意思表示，上訴人於106年1月3日收到律師函
    ，有律師函及郵局掛號查詢可查（見原審卷㈠第64-66頁），
    且為兩造所不爭執（見不爭執事項⑺）。而依上訴人委託律
    師所發律師函記載，上訴人係依民法第511條之規定終止系
    爭契約（見原審卷㈠第65頁六）。而終止契約為單獨行為，
    一經向他方為此意思表示，即生終止之效果，原不待對方表
    示同意，則依上開說明，系爭契約應自上訴人收受律師函時
    發生終止之效力，系爭契約自斯時起即向後失其效力。原判
    決雖亦認定被上訴人於106年1月3日，依民法第511條終止系
    爭契約為合法，系爭契約自106年1月3日起向後失其效力，
    惟主文漏未記載確認系爭契約自該日起不存在，容有未合，
    此部分應由本院予以更正如主文第3項所示。
⑵、被上訴人得請求溢付之工程款336萬0,066元：
①、按承攬人承攬工作之目的，在取得報酬，民法第511條規定工
    作未完成前，定作人得隨時終止契約，但應賠償承攬人因契
    約終止而生之損害。因在終止前，原承攬契約既仍屬有效，
    是此項定作人應賠償因契約終止而生之損害，自應包括承攬
    人已完成工作部分之報酬及其就未完成部分應可取得之利益
    ，但應扣除承攬人因契約消滅所節省之費用及其勞力使用於
    其他工作所可取得或惡意怠於取得之利益，始符立法之本旨
    及公平原則（最高法院92年度台上字第738號判決要旨參照
    ）。
②、經查，依系爭契約第4條約定「合約總價5,480萬元。經簽約
    生效，將來無論供料漲價或稅則更改，匯率、相關規費變動
    或法令變更，乙方（指上訴人，下同）不得以任何理由要求
    甲方（指被上訴人）另行議價，否則以違約論。另本工程依
    乙方工程報價單(標單)內容總價承攬」（見原審卷㈠第11頁
    背面）。而依內政部公共工程委員會頒訂之工程契約範本第
    7條及工程採購契約範本第3條反面觀之，總價承攬之意義，
    旨在限制承攬人不得任意追加工程款，而不在限制定作人不
    得變更工程致增減工程款（此由該規定「如因變更設計致工
    程項目或數量有增減時，就變更部分予以加減賬結算，若有
    相關項目如稅利管理費另列一式列計者，應依結算總價與契
    約總價之比例增減之」自明）。本件系爭契約既採總價承攬
    ，則除系爭契約嗣後因變更設計而有增加情形發生外，否則
    自仍需以總價結算，而不得請求增減給付。又二次變更係在
    上訴人完成B1結構之後，且兩造對二次變更後之增減給付尚
    未達成合致，因此，被上訴人終止系爭契約時，對上訴人已
    完成之B1結構，仍有依系爭契約給付工程款，惟既僅完成B1
    結構，而非全部工程，則應依總價及分期款給付按完成比例
    計算被上訴人應給付之工程款，以符公平。
③、次查，兩造於系爭契約第7條第1款約定，工程款除訂金15%（
    應於系爭契約簽訂完成後3天內支付10%，上訴人向建管單位
    申報開工獲准後3天內支付5%)外，其餘款項配合工程施工進
    度，依據各階段完成付款比例表，於多階段完成核定後5-7
    日內支付；第11條約定，工程完工後由兩造進行點交，如有
    施工項目缺失，上訴人應即改善，並就缺失項目再次點交（
    見原審卷㈠第12-13頁、第25頁背面）。又系爭工程因被上訴
    人依民法第511條終止，終止前上訴人已完成系爭工程之B1
    結構部分，被上訴人已給付至第3期「B1F結構完成（1FL RC
    完成）6%」，累積已給付1,489萬1,733元（工程款1479萬6,
    000元、代墊水電費9萬5,733元），亦為兩造所不爭執（見
    不爭執事項⑷⑹）。而系爭工程既已終止，且僅完成至B1結構
    ，無法依系爭契約第11條約定進行驗收，雖所完成之結構部
    分形式上對被上訴人並無不利，惟B1結構是否有按圖施作，
    及其中涉及全部工程之費用部分，僅得按完成比例按總價計
    算，以決定被上訴人應給付之金額。
④、再查，依建築師公會106年8月21日中市大臺中○○○字第000號
    鑑定報告（下稱000號報告）附件七、八，及00號報告所載
    ：對於工程結算項目進行歸類，若屬於原工程合約書之工項
    ，在施工過程中所必要之工作項目，方可計入工程結算之金
    額。經核對工程結算書之工程結算明細表，項目與內容及其
    數量逐一與本案工程合約書後，彙整對照表(附件八)，無法
    歸類為原工程合約之工項或無憑證證明該項支出屬於直接用
    於本案工程者，皆不予計入工程結算。如29大資傳(影印機)
    、30工地零用金、31倉庫租金等項。結果認原提出結算金額
    為1,711萬9,818元，扣除與本案工程合約不相符合之工項之
    後，鑑定核算金為（不含稅）1,098萬2,540元，營業稅金額
    為54萬9,127元，合計工程金額為1,153萬1,667元等語（見0
    0號報告第4-6頁）。又本件被上訴人已給付上訴人1,489萬1
    ,733元，為兩造所不爭執（見不爭執事項⑹），則被上訴人
    就上訴人已完成之B1結構所給付之金額，已逾實際上應給付
    金額為336萬0,066元（計算式：00000000-00000000＝000000
    0）。
⑤、綜上，被上訴人於系爭契約終止前確有溢付上訴人完成B1結
    構工作所得受領之報酬336萬0,066元，則於契約終止後，上
    訴人就受領該溢付報酬之法律上原因已不存在，而其受有利
    益，致被上訴人受有損害，性質上應屬不當得利，被上訴人
    依民法第179條規定，請求上訴人給付336萬0,066元本息，
    即屬有據，應予准許。
㈡、反訴部分：
⑴、按工作未完成前，定作人得隨時終止契約，但應賠償承攬人
    因契約終止而生之損害；又承攬人之損害賠償請求權，因其
    原因發生後，1年間不行使而消滅，民法第511條、第514條
    第2項分別定有明文。
⑵、經查，本件被上訴人係於105年12月30日委託律師發函向上訴
    人為終止系爭契約之意思表示，上訴人於106年1月3日收到
    律師函，為兩造所不爭執（見不爭執事項⑺），且被上訴人
    所寄發之律師函中記載係依民法第511條之規定終止，亦有
    律師函附卷可稽（見原審卷㈠第65頁）。上訴人於被上訴人
    終止系爭契約時，就所受損害及所失利益即可行使損害賠償
    請求權，惟本件上訴人係於107年4月24日具狀依民法第511
    條但書規定提起反訴，請求因被上訴人任意終止所生損害23
    2萬3,818元（見原審卷㈡第4頁），嗣提起上訴後，分別於10
    9年4月30日（見本院卷㈠第277頁本院收狀章）及110年10月6
    日（見本院卷㈡第284、295-305頁）擴張請求因被上訴人終
    止系爭契約所受損害488萬4,449元，上開損害係在被上訴人
    終止系爭契約時即已發生，並非嗣後陸續發生之損害，其請
    求權時效自應自被上訴人終止系爭契約時起算，上訴人於原
    審反訴請求及提起上訴後擴張請求時，均已逾民法第514條
    第2項1年之時效，且被上訴人亦已為時效抗辯，上訴人就上
    開損害賠償之請求，即屬不應准許。
⑶、按損害賠償請求權，自請求權人知有損害及賠償義務人時起，民法第128條前段定有明文。所謂知有損害，無須知其損害之數額及程度，故損害額之變更於請求權時效之進行應無影響(最高法院49年台上字第2652號判決要旨參照)。本件民法第511條但書之損害賠償請求權，應自被上訴人於106年1月3日終止系爭契約時起算，已如前述，至上訴人所主張之損害賠償額之確定，依上開最高法院判決意旨所示，於時效之進行不生影響，本件上訴人於原審提起反訴請求及上訴後所為擴張請求，均已逾民法第514條第2項規定之1年時效，上訴人抗辯此部分請求權未罹於時效，顯不足採信。
⑷、至上訴人主張被上訴人以律師函主張撤銷意思表示、解除契
    約及終止契約，係客觀之預備合併，須待撤銷意思表示及解
    除契約無理由後，附停止條件之終止契約始發生效力，上訴
    人反訴之請求並未罹於時效云云。查被上訴人之律師函雖在
    末端記載先位、後位等文字，惟就撤銷詐欺、解除契約、終
    止契約之意思表示係同時記載於律師函中，且同時達到上訴
    人，時效即自斯時起算，與附停止條件之意思表示，於條件
    成就時，意思表示始生效不同，上訴人此部分主張，亦屬無
    據。
⑸、按二人互負債務，而其給付種類相同，並均屆清償期者，各
    得以其債務，與他方之債務，互為抵銷。抵銷，應以意思表
    示，向他方為之。其相互間債之關係，溯及最初得為抵銷時
    ，按照抵銷數額而消滅。債之請求權雖經時效而消滅，如在
    時效未完成前，其債務已適於抵銷者，亦得為抵銷，民法第
    334條第1項前段、第335條第1項、第337條分別定有明文。
    又承攬人之損害賠償請求權雖經時效而消滅，但在時效未完
    成前，確已適於抵銷者，自得為抵銷。本件上訴人雖又主張
    ：上訴人仍得以上開損害賠償之債權對被上訴人請求返還之
    不當得利336萬0,066元主張抵銷等語，惟應以上訴人之損害
    賠償之債權存在為前提要件，此部分應由上訴人負舉證責任
    。
⑹、次按承攬工作未完成前，定作人得隨時終止契約，但應賠償
    承攬人因契約終止而生之損害，民法第511條規定有明文。
    因承攬契約在終止前仍屬有效，是定作人應賠償因契約終止
    而生之損害，自包括承攬人已完成工作部分之報酬及就未完
    成部分應可取得之利益，但應扣除承攬人因此免於支出之費
    用（最高法院108年度台上字第2543號判決要旨參照）。經
    查，上訴人以建築師公會109年9月29日中市○○○字第000號鑑
    定報告（下稱000號報告）所載：經詳細工程估算，系爭工
    程發包工程費原合約為5,480萬元，依照系爭工程相關契約
    書及圖說並參酌上訴人已提出之支付、發包資料(包括原審
    資料及上証3、4、5)全部施作完成其上訴人所需支出之實際
    成本鑑定核算結果為4,423萬1,667元，較原工程契約減少金
    額為1,056萬8,333元（見000號報告第3-4頁）為據，主張依
    民法第511條但書所得請求之損害賠償為1,056萬8,333元云
    云。惟依上開最高法院判決所示，損害賠償應扣除上訴人因
    此免於支出之費用，此部分依00號報告鑑定結果，已就上訴
    人依民法第511條但書得主張之損害、所失利益（兩造工程
    合約書載明：包商管理及利潤之金額249萬7,684元，此與00
    0號函所認定之利潤相同）計入上訴人所得請求之金額中，
    上訴人自已無損害賠償債權可向被上訴人主張，上訴人之請
    求為無理由。況依000號報告鑑定結果，上訴人實際施作之
    工程總金額均較系爭契約總金額減少1,056萬8,333元，減少
    之比例約20%【1-（00000000/00000000）=0.1929】，則依
    比例扣除後，上訴人之預期利潤為199萬8,147元（計算式：
    0000000*0.8=0000000），較249萬7,684元更少，而00號報
    告鑑定結論既已認上訴人應得之實際工程款中已包含利潤24
    9萬7,684元，則依000報告鑑定結果，上訴人之預期利潤為1
    99萬8,147元，亦已包含在被上訴人已給付之工程款中，上
    訴人自無再主張工程利潤損害之理。
⑺、本件上訴人主張因被上訴人終止系爭契約而受有損害，惟上
    訴人並未舉證以實其說，上訴人主張抵銷之主動債權尚難證
    明，所為抵銷之主張，自屬無據。綜上，上訴人無法證明是
    否確受有損害，其主張與被上訴人之不當得利債權互為抵銷
    ，自難遽採。
七、綜上所述，本訴部分，被上訴人依民法第511條規定終止系
    爭契約，確認系爭契約自106年1月3日起不存在，及依民法
    第179條規定，請求上訴人應給付336萬0,066元本息，為有
    理由。原審就此部分為上訴人敗訴之判決，並附條件為准免
    假執行之宣告，核無不合。上訴意旨指摘原判決此部分不當
    ，求予廢棄改判，為無理由，應予駁回。反訴部分，上訴人
    依民法第511條但書之規定，請求被上訴人給付232萬3,818
    元本息，為無理由。原審駁回上訴人此部分反訴之請求，部
    分理由雖有不同，惟結論並無二致，仍應予維持。上訴意旨
    指摘原判決此部分不當，求予廢棄改判，亦無理由，應予駁
    回。至上訴人於本院另追加請求被上訴人應再給付488萬4,4
    49元本息，為無理由，應併予駁回。
八、本件事證已臻明確，兩造其餘之攻擊或防禦方法及所用之證
    據，經本院斟酌後，認為均不足以影響本判決之結果，爰不
    逐一論列，附此敘明。
九、據上論結，本件上訴及追加之訴均無理由，判決如主文。
中　　華　　民　　國　　110 　年　　12　　月　　29　　日
                  工程法庭　    審判長法　官  楊國精
　　　　　　　　　　　      　　　　　法　官  陳正禧
　　　　　　　　　　　      　　　　　法　官  李立傑
正本係照原本作成。
如不服本判決，應於收受送達後二十日內向本院提出上訴書狀，
其未表明上訴理由者，應於提出上訴後二十日內向本院補提理由
書狀（均須按他造當事人之人數附繕本）。因疫情而遲誤不變期
間，得向法院聲請回復原狀。
上訴時應提出委任律師或具有律師資格之人之委任狀。委任有律
師資格者，另應附具律師資格證書及釋明委任人與受任人有民事
訴訟法第四百六十六條之一第一項但書或第二項所定關係之釋明
文書影本。如委任律師提起上訴者，應一併繳納上訴裁判費。
                                      書記官  李欣憲
中　　華　　民　　國　　110 　年　　12　　月　　29　　日